臺灣嘉義地方法院民事小額判決
110年度嘉小字第82號
原      告  國泰世紀產物保險股份有限公司

法定代理人  陳萬祥  
訴訟代理人  鄭如妙、游鎮銘

被      告  李育騏  
上列當事人間請求侵權行為損害賠償事件，本院於民國110年4月
27日言詞辯論終結，判決如下：
    主  文
被告應給付原告新台幣（下同）7,741元，及自民國110年1月9日
起至清償日止，按週年利率百分之5計算之利息。
原告其餘之訴駁回。
訴訟費用7,000元，其中1,456元由被告負擔，餘由原告負擔。
本判決第1項得假執行。
    事實及理由
一、原告主張：被告於108年10月21日11時12分許，駕駛車牌號
    碼000-0000號自用小客車（下稱被告車輛），沿嘉義縣阿里
    山鄉樂野村阿里山公路台18線道由西向東方向行駛，行經台
    18線68.8公里處時，因跨越雙黃實線違規超車且未保持適當
    間隔，致撞及原告承保訴外人沈學周所有並駕駛之車牌號碼
    0000-00號自用小客車（下稱系爭車輛），致系爭車輛受損
    ，經送修支出修理費37,220元（包含鈑金4,300元、烤漆6,8
    40元、零件26,080元），原告已依保險契約賠付，爰依保險
    代位及侵權行為之法律關係，提起本件訴訟等語。並聲明：
    被告應給付原告37,220元，及自起訴狀繕本送達被告之翌日
    起至清償日止，按年息百分之5計算之利息。 
二、被告則辯以：對於原告提出之估價單修理項目關於前保桿拆
    換及大燈拆換部分有意見，依系爭車輛受損照片所示，該受
    損位置僅有擦傷而已，被告認為應不用更換前保桿及大燈；
    被告與系爭車輛駕駛人之過失比例應各為5成。並聲明：原
    告之訴駁回。
三、法院之判斷：
㈠、原告主張被告有上述侵權行為而致系爭車輛受損，原告給付3
    7,220元予訴外人裕昌汽車股份有限公司之事實，為被告所
    不爭執，堪信為真實。
㈡、按因故意或過失，不法侵害他人之權利者，負損害賠償責任
    。又按汽車、機車或其他非依軌道行駛之動力車輛，在使用
    中加損害於他人者，駕駛人應賠償因此所生之損害。另被保
    險人因保險人應負保險責任之損失發生，而對於第三人有損
    失賠償請求權者，保險人得於給付賠償金額後，代位行使被
    保險人對於第三人之請求權；但其所請求之數額，以不逾賠
    償金額為限；亦為民法第184條第1項前段、第191條之2、保
    險法第53條第1項所明定。
㈢、經查：
１、按汽車行駛時，駕駛人應注意車前狀況及兩車並行之間隔，
    並隨時採取必要之安全措施；汽車在設有禁止超車標誌、標
    線之處所、地段，不得超車；道路交通安全規則第94條第3
    項、第101條第1項第2款分別定有明文。分向限制線，用以
    劃分路面成雙向車道，禁止車輛跨越行駛，並不得迴轉，道
    路交通標誌標線號誌設置規則第165條第1項亦有明定。經查
    ，本件事故發生當時，被告車輛跨越雙黃線（即分向限制線
    ）行駛對向車道，原來車道有數台車輛併排慢行，不久系爭
    車輛（白色車輛）左前車輪跨越雙黃線，被告車輛繼續前行
    等情，有本院110年1月26日勘驗筆錄可稽（本院卷第89頁）
    。足認被告駕駛被告車輛於劃設有禁止超車線之路段違規超
    車，且未注意車前狀況，致與違規跨越分向限制線之沈學周
    所駕駛之系爭車輛發生碰撞，而發生本件事故。沈學周、被
    告就本件事故之發生均有過失。是本院審酌相關卷證資料，
    斟酌雙方過失程度及原因力強弱，認沈學周、被告應各負擔
    50%、50%之過失責任。又系爭車輛所受損害與被告之過失間
    ，具有相當因果關係，則依前揭規定，被告對系爭車輛所受
    損害應負賠償責任甚明。
２、本件原告業已賠付系爭車輛維修費用37,220元，其中鈑金4,3
    00元、烤漆6,840元、零件26,080元一情，有估價單、電子
    發票證明聯可稽（本院卷第21、23頁），惟經本院依被告聲
    請送請台灣區汽車修理工業同業公會鑑定，系爭車輛因本件
    事故受損之合理修復費用為：零件費用26,080元、鈑金工資
    4,100元、烤漆工資6,000元，合計36,180元，有該公會110
    年3月24日台區汽工（宗）字第110108號函及附件可參（本
    院卷第145至147頁），堪認系爭車輛因本件事故所支出之合
    理修復費用應為零件費用26,080元、鈑金工資4,100元、烤
    漆工資6,000元，合計36,180元。
３、按物被毀損時，被害人除得依民法第196條請求賠償外，並不
    排除民法第213條至第215條之適用。依民法第196條請求賠
    償物被毀損所減少之價額，得以修復費用為估定之標準，但
    以必要者為限（例如：修理材料以新品換舊品，應予折舊）
    （最高法院77年度第9次民事庭會議決議意旨參照）。查本
    件系爭車輛修理費用共36,180元，其中加計百分之5營業稅
    後之零件費用為26,080元，即未稅零件費用24,838元為（計
    算式為：26,080元1.05＝24,838元，元以下四捨五入）。又
    依前揭說明，系爭車輛之修復既以新零件更換被毀損之舊零
    件，自應將零件折舊部分予以扣除。而依行政院所頒「固定
    資產耐用年數表」及營利事業所得稅查核準則第95條第6項
    規定，自用小客車之耐用年數為5年，平均每年折舊率20%，
    固定資產提列折舊採用平均法者，以1年為計算單位，其使
    用期限未滿1年者，按實際使用之月數相當於全年之比例計
    算之，不滿1月者，以月計。準此，系爭車輛為101年7月出
    廠，有行車執照影本在卷可稽（本院卷第15頁），故系爭車
    輛出廠至108年10月21日發生本件事故時，已逾5年，依平均
    法計算其折舊後未稅零件24,838元之殘餘價值為4,140元（
    計算式為：24,838/(5+1)=4,140】，加計零件營
    業稅1,242元、鈑金工資4,100元、烤漆工資6,000元，合計1
    5,482元。
四、按損害之發生或擴大，被害人與有過失者，法院得減輕賠償
    金額，或免除之；重大之損害原因，為債務人所不及知，而
    被害人不預促其注意或怠於避免或減少損害者，為與有過失
    ；前二項之規定，於被害人之代理人或使用人與有過失者，
    準用之，民法第217條定有明文。該項規定之目的，在謀求
    加害人與被害人間之公平，故在裁判上法院得以職權減輕或
    免除之（最高法院85年台上字第1756號裁判意旨參照）。查
    沈學周就本件事故既亦應負50%之過失責任，依上開說明，
    原告亦應負50%之過失責任，則依過失相抵之結果，被告應
    得減輕50%之賠償責任，減輕後對原告所應負之損害賠償金
    額為7,741元（計算式為：15,482×0.5=7,741）。
五、綜上所述，原告依侵權行為及保險代位之法律關係，請求被
    告應給付原告7,741元，及自起訴狀繕本送達被告之翌日即1
    10年1月9日（本院卷第32之5頁）起至清償日止，按週年利
    率百分之5計算之利息之範圍內，為有理由，應予准許；逾
    此部分請求，則無理由，應予駁回。
六、本件事證已臻明確，兩造其餘之主張、陳述及所提證據暨攻
    擊防禦方法，經本院審酌後，認與本件判決結果無影響，爰
    不一一贅述，附此敘明。
七、本件係適用小額訴訟程序所為被告部分敗訴之判決，爰依民
    事訴訟法第436條之20規定，應職權宣告假執行。
八、本件訴訟費用，確定為第一審裁判費1,000元加計鑑定費用6
    ,000元（本院卷第145頁）合計7,000元，依民事訴訟法第79
    條，其中1,456元由被告負擔，餘由原告負擔。
中　　華　　民　　國　　110 　年　　5 　　月　　11　　日
                  臺灣嘉義地方法院嘉義簡易庭
                                  法　官　陳美利
以上正本係照原本作成。
如不服本判決，應於送達後20日內向本庭（嘉義市○○路000○0
號）提出上訴狀並表明上訴理由，如於本判決宣示後送達前提起
上訴者，應於判決送達後20日內補提上訴理由書（均須按他造當
事人之人數附繕本）。如委任律師提起上訴者，應一併繳納上訴
審裁判費。
對於小額程序之第一審判決之上訴，非以其違背法令之理由，不
得為之。且上訴狀內應記載表明（一）原判決所違背之法令及其
具體內容。（二）依訴訟資料可認為原判決有違背法令之具體事
實者。
中　　華　　民　　國　　110 　年　　5 　　月　　11　　日
                                  書記官  江靜盈